臺灣基隆地方法院刑事判決
110年度易字第431號
公  訴  人  臺灣基隆地方檢察署檢察官
被      告  翁國華


選任辯護人  蔡文彬律師
            林明賢律師
上列被告因毀損案件，經檢察官提起公訴（110年度偵續二字第1
號），本院判決如下：
    主  文
本件公訴不受理。
    理  由
一、公訴意旨略以：被告翁國華為基隆市○○區○○○路00號「市中
    星公寓大廈管理委員會」（下稱市中星社區管理委員會）主
    任委員，告訴人許條根則為社區住戶。被告翁國華為維護社
    區環境整潔，於民國109年1月20日以「市中星社區管委會」
    名義，在社區公佈欄及電梯內張貼公告，告知將於109年2月
    10日、11日執行清理社區雜物，告訴人許條根則長期將其所
    有之老舊銀色腳踏車一輛放於基隆市○○區○○○路00號、81號
    騎樓間，亦即「市中星社區大樓」與相鄰建物梁柱中間空隙
    處，而「市中星社區管委會」知悉告訴人許條根有停放自行
    車之行為，先已對告訴人許條根開出勸導單，翁國華明知「
    市中星公寓大廈」於108年12月22日召開之108年（第九屆）
    區分所有權人會議，已決議增訂該社區規約第32條第2項規
    定對於住戶違反公寓大廈管理條例第16條第1項規定時，增
    列處理程序為（1）拍照存證/口頭勸導（2）拍照存證/貼勸
    導單3天（3）寄存證信函/每項次罰金新臺幣（下同）1000
    元（4）拒不改善/再罰2000元（5）發函主管機關處理（6）
    訴請法院命其給付/法律訴訟，且管委會已對許條根開出勸
    導單，於此情形僅能依規約先對違規住戶罰款，再發函主管
    機關處理，詎因不滿告訴人許條根之態度，竟不按社區規定
    所訂之程序處理，而於109年2月11日晚間8時許，指示受社
    區管委會委任之清潔廠商將告訴人許條根之腳踏車視為垃圾
    處理，先將之清除集中保管，再由廠商於翌日上午將該腳踏
    車載往他處丟棄。案經告訴人許條根訴由臺灣基隆地方檢察
    署檢察官偵查後，前經該署檢察官不起訴處分，告訴人不服
    聲請再議，經臺灣高等檢察署檢察長發回命令起訴，因認被
    告翁國華所為，係涉犯刑法第354條之毀損罪嫌，其指示不
    知情之清潔廠商將告訴人之腳踏車丟棄，請論以間接正犯。
    至告訴意旨認被告所犯係竊盜罪嫌，然查無被告有何不法所
    有意圖，告訴意旨容有誤會，附此敘明等語。
二、按案件為告訴或請求乃論之罪，未經告訴、請求或其告訴、
    請求經撤回或已逾告訴期間者，應諭知不受理之判決，並得
    不經言詞辯論為之，此觀刑事訴訟法第303條第3款、第307
    條分別定有明文規定。所謂未經告訴，包括不得告訴及未經
    合法告訴之情形在內（最高法院82年度台非字第231號、91
    年度台非字第207 號判決意旨參照）。再法院對於提起自訴
    或公訴之案件，應先為形式上之審理，如經形式上之審理後
    ，認為欠缺訴訟之要件，即應為形式上之判決，毋庸再為實
    體上之審理，且告訴乃論之罪，未經告訴或其告訴經撤回者
    ，即屬欠缺訴訟條件，應諭知不受理之判決，並得不經言詞
    辯論為之，合先敘明。
三、本院查：　　
　㈠查，被告翁國華所為，係犯刑法第354條之毀損罪，依刑法第
    357條規定須告訴乃論，亦有臺灣基隆地方檢察署110年度偵
    續二字第1號起訴書1件在卷可稽。　
　㈡又告訴人許條根針對被告翁國華所為，係提出竊盜、侵占犯
    嫌之刑事告訴，亦有臺灣基隆地方檢察署109年5月5日收受
    告訴人許條根之告訴狀1件在卷可徵【見臺灣基隆地方檢察
    署109年度他字第723號卷第2頁】。是本案告訴人係對被告
    翁國華所為，提出竊盜、侵占犯嫌之刑事告訴，應堪認定。
　㈢本件為確定告訴人之本案提出告訴之範圍，告訴人續於109年
    9月4日偵詢時指訴：「（請確認本件告訴事實及罪名）當初
    我講腳踏車綁在兩根柱子中間，並用繩索固定住，不屬於社
    區的公共空間，而是社區外的空間，對方沒有理由也沒有權
    力可以將腳踏車牽走處理，我要告對方竊盜罪，另外，我於
    109年5月5日，有針對上開同一事實，另外具狀提告侵占罪
    」、「（本件是否要告毀損罪？）不要，我告竊盜及侵占即
    可。」等語明確綦詳【見臺灣基隆地方檢察署109年度偵續
    字第31號卷第117頁】，因此，被告明確表示伊不要提告毀
    損罪之刑事告訴，職是，本案被告涉犯毀損罪之刑事告訴係
    「未經告訴」之欠缺訴追條件，洵堪認定。
　㈣綜上，本案對於毀損部分，告訴人並未提出告訴之意思，告
    訴人已經明白表示不提告毀損罪，核與辯護人於本院110年1
    1月3日準備程序時之答辯要旨相符，並有本院110年11月3日
    準備程序筆錄、刑事答辯狀各1件在卷可憑。因此，本案被
    告所為，係犯刑法第354條之毀損罪係告訴乃論之罪，未經
    告訴，即屬欠缺訴訟條件，揆諸上開規定，爰本案不經言詞
    辯論，逕為諭知不受理之判決。
四、據上論斷，應依刑事訴訟法第303條第3款、第307條，判決
    如主文。
五、本案經檢察官陳怡龍提起公訴、檢察官林渝鈞蒞庭執行職務
    。
中　　華　　民　　國　　110 　年　　11　　月　　4 　　日
                  刑事第三庭法  官  施添寶
以上正本證明與原本無異。
如不服本判決應於收受送達後20日內向本院提出上訴書狀，並應
敘述具體理由；其未敘述上訴理由者，應於上訴期間屆滿後20日
內向本院補提理由書(均須按他造當事人之人數附繕本)「切勿逕
送上級法院」。
告訴人或被害人如對於本判決不服者，應備理由具狀向檢察官請
求上訴，上訴期間之計算，以檢察官收受判決正本之日起算。
中　　華　　民　　國　　110 　年　　11　　月　　5 　　日
                            書記官  陳怡文